【裁判字號】    98,審訴,4328
【裁判日期】    981215
【裁判案由】    毒品危害防制條例
【裁判全文】
臺灣高雄地方法院刑事判決            98年度審訴字第4328號
公  訴  人  臺灣高雄地方法院檢察署檢察官
被      告  乙○○
上列被告因違反毒品危害防制條例案件，經檢察官提起公訴（98
年度毒偵字第5130號），被告於本院準備程序進行中，為有罪之
陳述，經本院合議庭裁定由受命法官獨任改依簡式審判程序審理
，並判決如下：
    主  文
乙○○施用第一級毒品，累犯，處有期徒刑柒月；又持有第一級
毒品，累犯，處有期徒刑貳月，扣案之海洛因壹包（檢驗後淨重
零點壹伍伍公克及含海洛因之包裝袋壹個），沒收銷燬之。應執
行有期徒刑捌月，扣案之海洛因壹包（檢驗後淨重零點壹伍伍公
克及含海洛因之包裝袋壹個），沒收銷燬之。
    事  實
一、乙○○前因施用毒品案件，經本院以民國89年度毒聲字第32
    56號裁定送觀察勒戒後，認有繼續施用毒品之傾向，再經本
    院以89年度毒聲字第3679號裁定令入戒治處所施以強制戒治
    ，嗣經本院以89年度毒聲字第7453號裁定停止戒治付保護管
    束，於89年10月12日停止戒治而出所，於90年5 月9 日視為
    執行完畢，並經臺灣高雄地方法院檢察署檢察官於90年8 月
    7 日以90年度戒毒偵字第868 號不起訴處分確定。旋因施用
    毒品犯行，經本院以90年度毒聲字第6334號裁定令入戒治處
    所施以強制戒治，嗣經本院以91年度毒聲字第1690號裁定停
    止戒治付保護管束，於91年4 月10日停止戒治而出所，於91
    年11月27日視為執行完畢。上開施用毒品犯行，經本院以92
    年度訴字第260 號判決公訴不受理確定。另前因違反肅清煙
    毒條例案件，經本院以84年度訴字第3491號判決判處有期徒
    刑3 年4 月，上訴後，經臺灣高等法院高雄分院以85年度上
    訴字第1023號判決駁回上訴確定。另因違反麻醉藥品管理條
    例案件，經本院以85年度訴字第1825號判決判處有期徒刑5
    月確定。上開2 罪嗣經本院以86年度聲字第173 號裁定應執
    行有期徒刑3 年7 月確定。另因再違反肅清煙毒條例、麻醉
    藥品管理條例案件，經本院以85年度訴字第3312號判決判處
    有期徒刑3 年4 月、6 月，應執行有期徒刑3 年8 月確定。
    另因違反動產擔保交易法案件，經本院以86年度易字第2387
    號判決判處有期徒刑4 月確定。上開各罪之刑接續執行，於
    88年8 月4 日縮短刑期假釋出監，嗣前開假釋因故遭撤銷續
    入監執行殘刑4 年7 月23日，於95年6 月13日縮刑期滿執行
    完畢。
二、乙○○猶不知戒絕毒癮，明知海洛因係毒品危害防制條例第
    2 條第2 項第1 款所明定之第一級毒品，不得持有、施用，
    復基於施用第一級毒品海洛因之犯意，於98年8 月14日上午
    10時許，在其位於高雄縣鳳山市○○路5 之1 號住處內，以
    將海洛因摻水後，置入針筒注射血管之方式，施用第一級毒
    品海洛因1 次；另基於持有第一級毒品海洛因之犯意，於98
    年8 月16日下午3 時近4 時許，在高雄縣鳳山市○○路與建
    國路超商旁，向某真實姓名、年籍不詳之綽號「小子」之成
    年男子，以新臺幣（下同）1000元之價格，購入第一級毒品
    海洛因1 包而予以持有。旋於同日下午4 時25分許，經警在
    高雄縣鳳山市○○路168 號對面實施盤查，乙○○於警方未
    發覺其施用、持有海洛因之前，主動交付未及施用之第一級
    毒品海洛因1 包（檢驗後淨重0. 155公克及內含與海洛因難
    以析離，應一併視為毒品之包裝袋1 個），並坦承施用及持
    有第一級毒品海洛因，而願接受裁判，且經採尿送驗，檢驗
    結果呈嗎啡陽性反應，而知悉上情。
三、案經高雄市政府警察局三民第二分局移送臺灣高雄地方法院
    檢察署檢察官偵查起訴。
    理  由
一、本件被告乙○○所犯係死刑、無期徒刑、最輕本刑為3 年以
    上有期徒刑以外之罪，其於準備程序中，就被訴事實為有罪
    之陳述，經本院告知簡式審判程序之旨，並聽取檢察官及被
    告之意見後，合議庭裁定由受命法官獨任進行簡式審判程序
    ，合先敘明。
二、上開事實，業據被告於警詢、偵訊、本院審理時坦承不諱（
    見偵卷第7 、27頁、本院卷第20、28頁），且經警採集其尿
    液送高雄市立凱旋醫院檢驗結果，被告尿液呈嗎啡陽性反應
    ，有高雄市警察局三民二分局偵辦毒品案件尿液對照表、高
    雄市立凱旋醫院濫用藥物尿液檢驗報告可稽（見偵卷第23、
    29頁）。爰審酌：(一)氣相層析質譜儀（GC／MS）乃目前就
    藥物篩檢結果必須進一步確認時最常採用之確認方法，因此
    在良好的操作條件之下，以氣相層析質譜儀作藥物及其代謝
    物之定性及定量分析，幾乎不會有偽陽性反應產生，業經行
    政院國軍退除役官輔導委員會台北榮民總醫院於83年4 月7
    日以（83）北總內字第03059 號函示明確。（二）又海洛因
    係嗎啡經化學合成之半人工合成品，毒性倍於嗎啡，其經吸
    食或施打入人體，經新陳代謝作用又分解成嗎啡，故海洛因
    在進入人體後，均以嗎啡型態排於尿液中，故於吸食或施打
    海洛因者尿液中，可檢出嗎啡陽性反應，業經憲兵司令部80
    年5 月7 日以（80）鑑驗字第1746號函示明確。從而，被告
    尿液經以氣相層析質譜儀鑑驗後，結果呈嗎啡陽性反應，已
    如前述，是依前開函示意旨，被告自白核與事實相符。
三、按毒品危害防制條例於92年7 月9 日修正公布，自93年1 月
    9 日施行，其中第20條、第23條將施用毒品之刑事處遇程序
    ，區分為「初犯」及「5 年內再犯」、「5 年後再犯」。依
    其立法理由之說明：「初犯」，經觀察、勒戒或強制戒治後
    ，應為不起訴處分或不付審理之裁定；經觀察、勒戒或強制
    戒治執行完畢釋放後，「5 年內再犯」者，因其再犯率甚高
    ，原實施之觀察、勒戒及強制戒治既已無法收其實效，爰依
    法追訴或裁定交付審理。至於經觀察、勒戒或強制戒治執行
    完畢釋放後，「5 年後再犯」者，前所實施之觀察、勒戒或
    強制戒治已足以遮斷其施用毒品之毒癮，為期自新及協助其
    斷除毒癮，仍適用「初犯」規定，先經觀察、勒戒或強制戒
    治之程序。從而依修正後之規定，僅限於「初犯」及「5 年
    後再犯」二種情形，始應先經觀察、勒戒或強制戒治程序。
    倘被告於5 年內已再犯，經依法追訴處罰，縱其第3 次（或
    第3 次以上）再度施用毒品之時間，在初犯經觀察、勒戒或
    強制戒治執行完畢釋放5 年以後，已不合於「5 年後再犯」
    之規定，且因已於「5 年內再犯」，顯見其再犯率甚高，原
    實施觀察、勒戒或強制戒治，已無法收其實效，即應依該條
    例第10條處罰（最高法院95年5 月9 日95年度第7 次刑事庭
    會議決議參照）。查被告前因施用毒品案件，經本院以89年
    度毒聲字第3256號裁定送觀察勒戒後，認有繼續施用毒品之
    傾向，再經本院以89年度毒聲字第3679號裁定令入戒治處所
    施以強制戒治，嗣經本院以89年度毒聲字第7453號裁定停止
    戒治付保護管束，於89年10月12日停止戒治而出所，於90年
    5 月9 日視為執行完畢，並經臺灣高雄地方法院檢察署檢察
    官於90年8 月7 日以90年度戒毒偵字第868 號不起訴處分確
    定。旋因施用毒品犯行，經本院以90年度毒聲字第6334號裁
    定令入戒治處所施以強制戒治，嗣經本院以91年度毒聲字第
    1690號裁定停止戒治付保護管束，於91年4 月10日停止戒治
    而出所，於91年11月27日視為執行完畢。上開施用毒品犯行
    ，經本院以92年度訴字第260 號判決公訴不受理確定之事實
    ，有臺灣高等法院被告前案紀錄表在卷可憑。是被告雖係於
    上開強制戒治視為執行完畢釋放5 年後再犯本罪，然其前次
    所犯本院92年度訴字第260 號施用毒品案件，係在上開強制
    戒治視為執行完畢後5 年內所為，而屬「5 年內再犯」之情
    形，依最高法院上開決議之意旨，被告本件施用海洛因之犯
    行，應依法論科。從而，本案事證明確，被告犯行，堪予認
    定。
四、核被告所為，係犯毒品危害防制條例第10條第1 項之施用第
    一級毒品及同條例第11條第1 項持有第一級毒品罪。被告施
    用第一級毒品前持有第一級毒品之行為，已為其後施用之高
    度行為所吸收，不另論罪。被告所犯上開2 罪，犯意各別，
    行為互殊，應分論併罰。被告於上開犯行未經偵查機關發覺
    前，主動向盤查警員坦承有上開犯行，而願接受裁判之事實
    ，有警詢筆錄、偵訊筆錄、刑事案件移送報告書及本院公務
    電話紀錄附卷可參，均堪認符合自首要件，爰各依刑法第62
    條前段之規定，均減輕其刑。又被告曾因如事實欄所示犯行
    ，經法院判決如事實欄所示罪刑確定，於95年6 月13日縮刑
    期滿執行完畢之事實，此有前開前案紀錄表可佐，是其5 年
    以內故意再犯本件有期徒刑以上之罪，均為累犯，各應依刑
    法第47條第1項 規定加重其刑，並均先加後減之。爰審酌被
    告前經強制戒治視為執行完畢，猶不思戒除毒癮，顯見其並
    無堅定戒癮之意志，且未經許可無故持有第一級毒品，行為
    顯有可議之處，惟念其行為尚未危害他人及其犯後坦承犯行
    ，態度尚稱良好等一切情狀，分別量處如主文所示之刑，並
    依刑法第51條第5 款之規定，定其應執行刑，以資警惕。至
    檢察官求予量處應執行有期徒刑1 年，略嫌過重，復此敘明
    。另扣案之海洛因1 包（檢驗後淨重0.155 公克及內含與海
    洛因難以析離，應一併視為毒品之包裝袋1 個），係查獲之
    毒品，有高雄市立凱旋醫院98年9 月28日濫用藥物成品檢驗
    鑑定書在卷可參（見偵卷第37頁），是不問屬於犯人與否，
    依毒品危害防制條例第18條第1 項前段規定，諭知沒收銷燬
    。至海洛因送驗所致之耗損，因已滅失，爰不沒收銷燬之。
據上論斷，應依刑事訴訟法第273 條之1 第1 項、第299 條第1
項前段，毒品危害防制條例第10條第1 項、第11條第1 項、第18
條第1 項前段，刑法第11條、第47條第1 項、第62條前段、第51
條第5 款，判決如主文。
本案經檢察官甲○○到庭執行職務。
中    華    民    國    98    年    12    月    15    日
                  刑事第十庭  法  官  方錦源
以上正本證明與原本無異。
如不服本判決應於收受本判決後10日內向本院提出上訴書狀，並
應敘述具體理由，如未敘述上訴理由者，應於上訴期間屆滿後20
日內補提理由書狀於本院（均須按他造當事人之人數附繕本）「
切勿逕送上級法院」。
中    華    民    國    98    年    12    月    15    日
                              書記官  黃勤涵
附錄條文：
毒品危害防制條例第10條第1 項：
施用第一級毒品者，處6 月以上5 年以下有期徒刑。
毒品危害防制條例第11條第1 項：
持有第一級毒品者，處3 年以下有期徒刑、拘役或新臺幣5 萬元
以下罰金。


司法院資訊處製作；財團法人民間司法改革基金會備份。
